【裁判字號】    99,交聲,1893
【裁判日期】    990810
【裁判案由】    交管條例聲異
【裁判全文】
臺灣板橋地方法院刑事裁定            99年度交聲字第1893號
原處分機關  交通部公路總局臺北區監理所板橋監理站
異  議  人
即受處分人  甲○○
上列異議人因違反道路交通管理處罰條例案件，對於交通部公路
總局臺北區監理所板橋監理站於99年5 月31日以板監裁字第裁41
-AEY595118號違反道路交通管理事件裁決書所為之處分，聲明異
議，本院裁定如下：
    主  文
異議駁回。
    理  由
一、原處分意旨略以：異議人即受處分人甲○○之普通重型機車
    駕駛執照於民國98年4 月10日經交通部公路總局臺北區監理
    所板橋監理站吊銷，其於99年1 月9 日上午11時50分許，騎
    乘車牌號碼978-CPB 號重型機車，行經臺北市○○路與衡陽
    路交岔路口，因有「駕照吊銷仍駕車行駛」之違規事實，經
    臺北市政府警察局中正第一分局介壽派出所警員當場掣單舉
    發，嗣受處分人於舉發通知單上所載之應到案日期前向原處
    分機關提出申訴，經原處分機關函請舉發機關調查結果，仍
    認受處分人有前開違規行為，原處分機關乃於99年5 月31日
    ，依道路交通管理處罰條例第21條第1 項第4 款之規定，對
    異議人裁處罰鍰新臺幣（下同）六千元之處分。
二、聲明異議意旨略以：異議人於駕照吊扣前僅收到「講習通知
    」，並沒有收到「吊扣駕照」通知，監理所寄出的「駕照吊
    扣」及「申訴失效」通知書上所載的地址無誤，但異議人確
    實沒有收到任何相關的文書，為此聲明異議，請求撤銷原處
    分云云。
三、按汽車（包括機器腳踏車）駕駛人，有駕駛執照業經吊銷、
    註銷仍駕駛小型車或機器腳踏車情形者，處六千元以上一萬
    二千元以下罰鍰，並當場禁止其駕駛，道路交通管理處罰條
    例第21條第1 項第4 款定有明文。再按汽車駕駛人在六個月
    內，違規記點共達六點以上者，吊扣駕駛執照一個月。又汽
    車所有人、駕駛人違反本條例，經主管機關裁決後逾二十日
    未向管轄地方法院聲明異議，或其聲明異議經法院裁定確定
    ，而不依裁決或裁定繳納罰鍰或不繳送汽車牌照、駕駛執照
    者，經處分吊銷汽車牌照或駕駛執照者，由公路主管機關逕
    行註銷，經處分吊扣汽車牌照或駕駛執照者，按其吊扣期間
    加倍處分；仍不依限期繳送汽車牌照或駕駛執照者，吊銷其
    汽車牌照或駕駛執照，道路交通管理處罰條例第63條第3 項
    前段、第65條第1 項第1 、2 款定有明文。復按處理違反道
    路交通管理事件，有關文書送達之程序，依行政程序法之規
    定，違反道路交通管理事件統一裁罰基準及處理細則第5 條
    亦有明文規定。而行政程序法就送達部分之規定為：「送達
    ，於應受送達人之住居所、事務所或營業所為之」、「於應
    送達處所不獲會晤應受送達人時，得將文書付與有辨別事理
    能力之同居人、受雇人或應送達處所之接收郵件人員」、「
    送達，不能依前二條規定為之者，得將文書寄存送達地之地
    方自治或警察機關，並作送達通知單兩份，一份黏貼於應受
    送達人住居所、事務所、營業所或其就業處所門首，另一份
    交由鄰居轉交或置於該送達處所信箱或其他適當位置，以為
    送達。前項情形，由郵政機關為送達者，得將文書寄存於送
    達地之郵政機關。」行政程序法第72條第1 項前段、第73條
    第1 項、第74條第1 、2 項亦分別規定甚明。
四、經查，異議人甲○○於99年1 月9 日上午11時50分許，騎乘
    車牌號碼978-CPB 號重型機車，行經臺北市○○路與衡陽路
    交岔路口，經警攔停舉發其有「駕照吊銷仍駕車行駛」之事
    實，有臺北市政府警察局99年1 月9 日北市警交字第AEY595
    118 號舉發通知單影本1 件在卷可佐，是異議人於上開時地
    有駕駛機車之事實，堪以認定。異議人雖執前詞辯稱，然查
    ：(一)本件異議人甲○○前於98年2 月23日，因「在六個月內
    ，駕照違規記點共達六點以上」之違規，經交通部公路總局
    臺北區監理所板橋監理站裁處吊扣普通重型機車駕駛執照一
    個月，並應接受道路交通安全講習，並須於98年3 月25日前
    繳送駕駛執照，逾期不繳送者，自98年3 月26日起易處吊扣
    駕駛執照二個月，98年4 月9 日前未繳送駕駛執照者，自98
    年4 月10日起易處吊銷，並逕行註銷駕駛執照，駕駛執照經
    註銷後，自98年4 月10日起一年內不得重新考領駕駛執照等
    情，有交通部公路總局臺北區監理所板橋監理站98年2 月23
    日板監裁字裁00-000000000號裁決書影本1 件在卷可稽。(二)
    又上揭交通部公路總局臺北區監理所板橋監理站於98年2 月
    23日製發上開板監裁字裁00-000000000號裁決書後，即送交
    郵政機關以掛號郵寄方式，投遞至異議人車籍地址及戶籍地
    址即「臺北縣新莊市○○○路13號4 樓」為送達，惟因當場
    未獲會晤受送達人亦無受領文書之同居人、受僱人或應受送
    達處所之接收郵件人員，遂於98年2 月27日下午1 時許，將
    上開裁決書依法寄存於新莊民安郵局，並作送達通知書二份
    ，一份黏貼於應受送達人住所門首，一份置於該受送達處所
    信箱或其他適當位置，以為送達，此有異議人甲○○個人基
    本資料查詢結果、車號978-CPB 重型機車車籍資料及交通部
    公路總局臺北區監理所板橋監理站送達證書影本各1 紙存卷
    可憑。上開送達地址既係異議人之戶籍及車籍地址，復查無
    其他積極證據可資證明該吊扣復吊銷駕駛執照裁決書送達時
    ，有遭他人竊取或遺失之情事，是揆諸前開說明，上開裁決
    書於98年2 月27日合法送達於異議人無誤，無論異議人是否
    實際去郵局領取裁決書，原處分機關既係依上開法定程序送
    達，自已發生合法送達之效力。是異議人辯稱因未收到通知
    駕駛執照吊扣復吊銷之裁決書，並不知道其普通重型機車駕
    駛執照已被吊銷云云，尚非可採。
  (三)本件異議人即受處分人甲○○遲至98年4 月9 日前，仍逾期
    不繳送普通重型機車駕駛執照，依上開裁決書所載內容，交
    通部公路總局臺北區監理所板橋監理站自應於98年4 月10日
    起易處吊銷駕駛執照，故交通部公路總局臺北區監理所板橋
    監理站依道路交通管理處罰條例第65條第1 項第1 款規定，
    於98年4 月10日逕行註銷異議人之普通重型機車駕駛執照，
    於法並無不合。異議人甲○○嗣於99年1 月9 日上午11時50
    分許，於機車駕駛執照遭吊銷並經公路主管機關逕行註銷之
    情形下，在臺北市○○路與衡陽路交岔路口，騎乘車牌號碼
    978-CPB 號重型機車，經警當場舉發其有「駕照吊銷仍駕車
    行駛」之事實，原處分機關據以於99年5 月31日以板監裁字
    第裁41-AEY595118號違反道路交通管理事件裁決書，依道路
    交通管理處罰條例第21條第1 項第4 款規定，及參酌違反道
    路交通管理事件統一裁罰基準表之裁罰標準，裁處異議人即
    受處分人罰鍰新臺幣六千元（並依道路交通管理處罰條例第
    21條第4 項規定扣繳駕駛執照），於法並無違誤，本件聲明
    異議為無理由，應予駁回。
據上論斷，應依道路交通管理處罰條例第87條第2 項，道路交通
案件處理辦法第19條，裁定如主文。
中    華    民    國    99    年    8     月    10    日
                        交通法庭  法  官  戴嘉清
以上正本證明與原本無異。
如不服本裁定應於送達後5 日內向本院提出抗告狀。
                                  書記官  廖貞音
中    華    民    國    99    年    8     月    10    日

司法院資訊處製作；財團法人民間司法改革基金會備份。
